---
title: "EDA tennis"
author: "Gabriela Orłowska"
date: "2023-11-24"
output: html_document
---
### Wstęp
Turnieje wielkoszlemowe w tenisie to największe i najważniejsze zawody na świecie. Cztery turnieje, które odbywają się każdego roku, nieustannie biją rekordy finansowe i przyciągają coraz większą liczbę kibiców. Największe emocje zawsze towarzyszą turniejom mężczyzn w grze pojedynczej. Dla każdego początkującego tenisisty marzeniem jest zdobycie tytułu wielkoszlemowego i wpisanie się w historię światowego tenisa.
Tradycyjnie, turnieje odbywają się co roku w następujących miejscach i terminach: 1. Australian Open (styczeń, Melbourne) 2. French Open (maj/czerwiec, Paryż) 3. Wimbledon (lipiec, Londyn) 4. US Open (sierpień/wrzesień, Nowy Jork). Obecnie turnieje: w Australii i USA są rozgrywane na nawierzchni twardej, w Paryżu na kortach ziemnych, a Wimbledon na trawie. Zwycięzca turnieju wielkoszlemowego otrzymuje 2000 punktów do rankingu ATP. To właśnie te imprezy decydują o najwyższych osiągnięciach w karierze tenisowej.

### Zmienne:
1. **YEAR** (liczbowo - lata)
2. **TOURNAMENT**(tekst - nazwy turniejów)
3. **WINNER** (tekst - imię i nazwisko zwycięzcy)
4. **RUNNER UP** (tekst - imię i nazwisko przegranego w finale)
5. **WINNER NATIONALITY** (tekst - narodowość wygranego)
6. **WINNER ATP RANKING** (liczbowo, ranking zwycięzcy, po 2007 roku)
7. **RUNNER UP ATP_RANKING** (liczbowo, ranking przegranego, po 2007 roku)
8. **WINNER LEFT OR RIGHT HANDED** (tekst, right - praworęczny, left - leworęczny)
9. **TOURNAMENT SURFACE** (tekst - rodzaj nawierzchni)
10. **WINNER PRIZE** (liczba - w lokalnej walucie, US Open(USD), Australian Open(AUD),
French Open(FRF do 2001, EUR od 2002), Wimbledon(GBP))

#### Pakiety, których będę używała
```{r message=FALSE, warning=FALSE}
library(dplyr)
library(psych)
library(ggplot2)
library(mice)
library(tidyr)
library(gmodels)
library(gridExtra)
```

Wczytuję zestaw danych do R:
```{r}
dane <- read.csv("C:\\Users\\user\\OneDrive\\Pulpit\\Mens_Tennis_Grand_Slam_Winner.csv")
```

Zapoznaję się z zestawem danych:
```{r}
head(dane, 5)
tail(dane, 5)
```

W wybranym przeze mnie zestawie danych w kolumnie `TOURNAMENT_SURFACE` pojawiają się nazwy nawierzchni, na których rozgrywane są poszczególne turnieje. Jednakże, zauważam, że te nazwy są zbyt szczegółowe. W celu ułatwienia analizy i zrozumienia tego zestawu danych, dokonuję zmiany na trzy podstawowe nazwy nawierzchni (hard, caly, grass), zgodnie ze zmianami, jakie zachodziły w przeszłości.
```{r}
dane$TOURNAMENT_SURFACE[dane$YEAR <= 1987 & dane$TOURNAMENT == "Australian Open"] <- "Grass"
dane$TOURNAMENT_SURFACE[dane$YEAR > 1987 & dane$TOURNAMENT == "Australian Open"] <- "Hard"
dane$TOURNAMENT_SURFACE[dane$YEAR <= 1974 & dane$TOURNAMENT == "U.S. Open"] <- "Grass"
dane$TOURNAMENT_SURFACE[dane$YEAR > 1974 & dane$YEAR <= 1977 & dane$TOURNAMENT == "U.S. Open"] <- "Clay"
dane$TOURNAMENT_SURFACE[dane$YEAR >= 1978 & dane$TOURNAMENT == "U.S. Open"] <- "Hard"
dane$TOURNAMENT_SURFACE[dane$TOURNAMENT == "Wimbledon"] <- "Grass"
dane$TOURNAMENT_SURFACE[dane$TOURNAMENT == "French Open" | dane$TOURNAMENT == "Roland Garros"] <- "Clay"
```

Uzupełniam dane, ponieważ wszystkie turnieje wielkoszlemowe w 2023 roku zostały już rozgrane.
```{r}
uzupełnienie_danych <- data.frame(
  YEAR = c(2023, 2023, 2023),
  TOURNAMENT = c("U.S. Open", "Wimbledon", "French Open"),
  WINNER = c("Novak Djokovic", "Carlos Alcaraz", "Novak Djokovic"),
  RUNNER.UP = c("Daniil Medvedev", "Novak Djokovic", "Casper Ruud"),
  WINNER_NATIONALITY = c("Serbian", "Spanish", "Serbian"),
  WINNER_ATP_RANKING = c(2, 1, 3),
  RUNNER.UP_ATP_RANKING = c(3, 2, 4),
  WINNER_LEFT_OR_RIGHT_HANDED = c("right", "right", "right"),
  TOURNAMENT_SURFACE = c("Hard", "Grass", "Clay"),
  WINNER_PRIZE = c(3000000, 2350000, 2300000)
)
dane <- rbind(uzupełnienie_danych, dane)
```

Sprawdzam strukturę pliku:
```{r}
str(dane)
dim(dane)
class(dane)
```

Można spodziewać się, że w niektórych zmiennych pojawiają się braki danych. Potwierdzam to za pomocą funkcji `md.pattern()`:
```{r}
md.pattern(dane)
```

Najwięcej braków danych (aż 228) jest w zmiennych: `WINNER_ATP_RANKING` i `RUNNER_UP_ATP_RANKING`, ponieważ te dane pojawiają się dopiero od 2007 roku. Decyduję, że usunę te zmienne z mojego zestawu (nie będą mi potrzebne w póżniejszej analizie).
```{r}
dane <- dane[, !(names(dane) %in% c("WINNER_ATP_RANKING", "RUNNER.UP_ATP_RANKING"))]
head(dane)
```

Wyznaczam statystyki opisowe:
```{r}
summary(dane)
dane %>% 
  select(YEAR, WINNER_PRIZE) %>% 
  describe()
```

Przyglądam się zmiennym:
```{r warning=FALSE}
table(dane$TOURNAMENT)
dane %>%
  ggplot() +
  geom_bar(aes(x = TOURNAMENT),
           color = "#003333", fill = "#66cccc") +
  geom_text(stat = "count", aes(x = TOURNAMENT, label = stat(count)),
            vjust = 2, size = 3, color = "#003333") +
  theme_light() +
  labs(title = "Turnieje wielkoszlemowe",
       x = "nazwa",
       y = "liczba rozegranych turniejów")
```

Turnieje: Australian Open, French Open, U.S. Open zostały rozegrane 74 razy. Natomiast Wimbledon 73 razy, ponieważ w 2020 roku z powodu pandemi COVID nie odbył się.


Przyglądam się zmiennej `WINNER`. Spodziewam się różnorodności nazwisk, więc sprawdzam ich liczbę. To samo robię ze zmienną `RUNNER.UP`.
```{r}
winner_length <- length(unique(dane$WINNER))
runnerup_length <- length(unique(dane$RUNNER.UP))
cat("Winner:", winner_length, "Runner up:", runnerup_length, "\n")
```

Zmienna `RUNNER.UP`jest bardziej zróznicowana od zmiennej `WINNER`.

```{r}
table(dane$WINNER_NATIONALITY)
dane$WINNER_NATIONALITY[dane$WINNER_NATIONALITY == "Czechoslovak"] <- "Czechoslovakia"
narodowosci <- dane %>%
  group_by(WINNER_NATIONALITY) %>%
  summarise(count = n()) %>%
  arrange(desc(count)) %>%
  head(10)

print(narodowosci)
```

Najwięcej zwycięzców pochodziło z Australii i USA - aż 67 osób.

```{r}
table(dane$WINNER_LEFT_OR_RIGHT_HANDED)
dane %>%
  ggplot() +
  geom_bar(aes(x = WINNER_LEFT_OR_RIGHT_HANDED),
           color = "#003333", fill = "#66cccc") +
  geom_text(stat = "count", aes(x = WINNER_LEFT_OR_RIGHT_HANDED , label = stat(count)),
            vjust = 2, size = 3, color = "#003333") +
  theme_light() +
  labs(title = "Typ zwycięzcy",
       x = "praworęczny czy leworęczny",
       y = "liczba zwycięzcy")
```

Wśród zwycięzców dominują zawodnicy praworęczni.

```{r}
table(dane$TOURNAMENT_SURFACE)
dane %>%
  ggplot() +
  geom_bar(aes(x = TOURNAMENT_SURFACE),
           color = "#003333", fill = "#66cccc") +
  geom_text(stat = "count", aes(x = TOURNAMENT_SURFACE , label = stat(count)),
            vjust = 2, size = 3, color = "#003333") +
  theme_light() +
  labs(title = "Nawierzchnie turniejów",
       x = "rodzaj nawierzchni",
       y = "liczba turnieji")
```

Najwięcej turniejów zostało rozegranych na trawie. Jednak w przyszłości te proporcje ulegną zmianie, ponieważ tylko jeden turniej wielkoszlemowy pozostał z nawierzchnią trawiastą.


## 1
***Czy "BIG 3" (Novak Djokovic, Rafael Nadal i Roger Federer) zdominowali męski tenis?***
Sprawdzę to za pomocą wykresu słupkowego, który będzie przedstawiać liczbę zwycięstw, liczbę udziałów w finałach oraz ich sumę. Najpierw muszę przygotować dane, aby narysować ten wykres.
```{r}
runner_up_counts <- table(dane$RUNNER.UP)
winner_counts <- table(dane$WINNER)
winner_runner_merged <- merge(data.frame(Player = names(runner_up_counts), RUNNER_UP = as.vector(runner_up_counts)),
                              data.frame(Player = names(winner_counts), WINNER = as.vector(winner_counts)),
                              by = 'Player')
winner_runner_merged <- winner_runner_merged[order(-(winner_runner_merged$RUNNER_UP + winner_runner_merged$WINNER)),]
win <- head(winner_runner_merged, 10)
win$RUNNER_UP <- as.integer(win$RUNNER_UP)
win$WINNER <- as.integer(win$WINNER)
melted_win <- pivot_longer(win, cols = c("RUNNER_UP", "WINNER"), names_to = "variable", values_to = "value")
ggplot(melted_win, aes(y = factor(Player, levels = win$Player), x = value, fill = variable)) +
  geom_bar(stat = "identity", colour = "black", position = "stack") +
  scale_fill_manual(values = c("WINNER" = "lightgreen", "RUNNER_UP" = "#ff8d96")) +
  labs(title = 'Liczba wygranych i występów w finałach',
       y = "Nazwisko zawodnika",
       x = "Ilość") +
  theme_minimal() +
  theme(axis.ticks.y = element_blank())+
  scale_x_continuous(breaks = seq(0, 35, by = 5))
```

Jak możemy zauważyć na powyższym wykresie, zawodnicy z "BIG 3" mają dużą przewagę zarówno w liczbie wygranych turniejów wielkoszlemowych oraz liczbie udziałów w finałach nad pozostałymi zwycięzcami wielkoszlemowymi. Novak Djokovic (24 wygrane) i Rafael Nadal (22 wygrane) mogą jeszcze zwiększyć tę przewagę; Roger Federer (20 wygranych) już tego nie zrobi, ponieważ zakończył karierę w 2022 roku.


## 2
***Czy istnieje zależność pomiędzy wygranymi turniejami przez Rafaela Nadala - wiele osób nazywa go królem mączki (clay), a nawierzchnią turnieju?***
```{r}
chi_square_test <- CrossTable(dane$TOURNAMENT_SURFACE, dane$WINNER == "Rafael Nadal", fisher = T)
print(chi_square_test)
```

Wyniki testu chi-kwadrat oraz testu Fishera wskazują na potencjalną istotną zależność między rodzajem nawierzchni turnieju a tym, czy Rafael Nadal wygrał czy nie. Każda komórka w tabeli przedstawia liczbę obserwacji dla konkretnej kombinacji nawierzchni turnieju i zwycięstwa Rafaela Nadala. Na przykład na nawierzchni "Clay" są 63 przypadki, gdy Rafael Nadal nie wygrał, i 14 przypadków, gdy zwyciężył. Statystyka chi-kwadrat oraz test Fishera sugerują, że nawierzchnia "Clay" wnosi istotny wkład do tych statystyk, co może wskazywać na zależność między rodzajem nawierzchni a statusem zwycięstwa Rafaela Nadala. Wartość p (p-value) dla testu Fishera wynosi 4.247e-05, co jest znacząco poniżej standardowego poziomu istotności 0.05. Oznacza to, że istnieją istotne różnice między grupami, potwierdzając potencjalną zależność między badanymi zmiennymi.
Również potwierdza to poniższy wykres:
```{r}
dane_Nadal <- dane %>%
  filter(WINNER == "Rafael Nadal") %>%
  group_by(TOURNAMENT_SURFACE) %>%
  summarise(Wins = n()) %>%
  arrange(desc(Wins))

ggplot(dane_Nadal, aes(x = reorder(TOURNAMENT_SURFACE, -Wins), y = Wins, fill = TOURNAMENT_SURFACE)) +
  geom_bar(stat = "identity", colour = "black") +
  geom_text(aes(label = Wins), vjust = 1.5, color = "black") +  
  labs(title = "Liczba zwycięstw Rafaela Nadala na różnych nawierzchniach",
       x = "Nawierzchnia",
       y = "Liczba zwycięstw") +
  theme_minimal()
```

## 3
***Czy w każdym z turniejów wielkoszlemowych są tenisiści, którzy mają więcej niż 3 wygrane na swoim koncie?*** Aby to sprawdzić, narysuję wykresy dla każdego z turniejów z nazwiskami pięciu najlepszych zwycięzców.
```{r}
top5_winners_AO <- dane %>%
  filter(TOURNAMENT == "Australian Open") %>%
  group_by(WINNER) %>%
  summarize(count = n()) %>%
  arrange(desc(count)) %>%
  head(5)
top5_winners_FO <- dane %>%
  filter(TOURNAMENT == "French Open") %>%
  group_by(WINNER) %>%
  summarize(count = n()) %>%
  arrange(desc(count)) %>%
  head(6)
top5_winners_WI <- dane %>%
  filter(TOURNAMENT == "Wimbledon") %>%
  group_by(WINNER) %>%
  summarize(count = n()) %>%
  arrange(desc(count)) %>%
  head(5)
top5_winners_UO <- dane %>%
  filter(TOURNAMENT == "U.S. Open") %>%
  group_by(WINNER) %>%
  summarize(count = n()) %>%
  arrange(desc(count)) %>%
  head(5)
AO_wykres <- ggplot(top5_winners_AO, aes(reorder(WINNER, -count), count)) +
  geom_bar(stat = "identity", colour = "black", fill = "skyblue2") +
  ylab("") +
  xlab("") +
  ggtitle("Australian Open") +
  coord_flip() +
  scale_x_discrete() +
  scale_y_continuous(limits = c(0,14), breaks = seq(0,14,2))+ 
  theme_minimal()
FO_wykres <- ggplot(top5_winners_FO, aes(reorder(WINNER, -count), count)) +
  geom_bar(stat = "identity", colour = "black", fill = "orange") +
  ylab("") +
  xlab("") +
  ggtitle("French Open") +
  coord_flip() +
  scale_x_discrete() +
  scale_y_continuous(limits = c(0,14), breaks = seq(0,14,2))+ 
  theme_minimal()
WI_wykres <- ggplot(top5_winners_WI, aes(reorder(WINNER, -count), count)) +
  geom_bar(stat = "identity", colour = "black", fill = "lightgreen") +
  ylab("") +
  xlab("") +
  ggtitle("Wimbledon") +
  coord_flip() +
  scale_x_discrete() +
  scale_y_continuous(limits = c(0,14), breaks = seq(0,14,2))+ 
  theme_minimal()
UO_wykres <- ggplot(top5_winners_UO, aes(reorder(WINNER, -count), count)) +
  geom_bar(stat = "identity", colour = "black", fill = "purple") +
  ylab("") +
  xlab("") +
  ggtitle("US Open") +
  coord_flip() +
  scale_x_discrete() +
  scale_y_continuous(limits = c(0,14), breaks = seq(0,14,2))+ 
  theme_minimal()
grid.arrange(AO_wykres, FO_wykres, WI_wykres, UO_wykres, nrow = 2, ncol = 2)
```

Jak możemy zobaczyć, w każdym turnieju wielkoszlemowym są zawodnicy, którzy zdobyli więcej niż 3 tytuły. Największą dominację można zauważyć we French Open, gdzie Rafael Nadal wygrał 14 turniejów. Natomiast w US Open nie ma jednego lidera w tej kategorii.

## 4 
***Jak na przestrzeni lat Federer, Nadal i Djokovic ("BIG3") zdobywali tytuły wielkoszlemowe?***
```{r message=FALSE, warning=FALSE}
zwyciezstwa_big3 <- dane %>%
  filter(WINNER %in% c("Novak Djokovic", "Rafael Nadal", "Roger Federer")) %>%
  group_by(WINNER, YEAR) %>%
  summarise(Total_Win = n()) %>%
  group_by(WINNER) %>%
  mutate(skuumulowane_wygrane = cumsum(Total_Win))
ggplot(zwyciezstwa_big3, aes(x = YEAR, y = skuumulowane_wygrane, color = WINNER)) +
  geom_step(size = 1) +
  geom_point(size = 2.5) +
  scale_color_brewer(palette = "Set2") +
  labs(x = "Rok", y = "Liczba zwycięstw w turniejach wielkoszlemowych") +
  theme_minimal() +
  ggtitle('Zwiększanie liczby zwycięstw w turniejach wielkoszlemowych dla zawodników "BIG3"') +
  theme(axis.text.x = element_text(angle = 90, hjust = 1),
        plot.title = element_text(size = 10)) +
  scale_x_continuous(breaks = seq(min(zwyciezstwa_big3$YEAR), max(zwyciezstwa_big3$YEAR), by = 1))+
  scale_y_continuous(breaks = seq(0, max(zwyciezstwa_big3$skuumulowane_wygrane), by = 1))
```

Z wykresu możemy odczytać, że Federer jako pierwszy z nich zdobył swój pierwszy tytuł wielkoszlemowy. Nie jest to zaskoczeniem, ponieważ jest najstarszy z tej trójki zawodników. W roku 2008 Federer miał już 13 tytułów, a Djokovic miał tylko jeden. Obecnie liderem pod względem ilości zwycięstw w turniejach wielkoszlemowych jest Djokovic - 24 zwycięstwa, a Federer i Nadal mają kolejno 20 i 22 tytuły.

## 5 
***Jak kształtował się procentowy udział narodowości zwycięzców w turniejach wielkoszlemowych przed rokiem 2000 i po roku 2000? Czy doszło do jakichś zmian?***
```{r}
kolory_narodowosci <- c(
  "American" = "#ffcccc",
  "Argentine" = "#ff99cc",
  "Australian" = "#ffffcc",
  "Czechoslovakia" = "#ffccff",
  "German" = "#ccffcc",
  "Inne" = "#99ffcc",
  "Spanish" = "#ffcc99",
  "Swedish" = "#ccffff",
  "Swiss" = "#cc99ff",
  "Serbian" = "#99ccff",
  "Russian" = "#ccff99",
  "British" = "#ccccff"
)
dane_przed_2000 <- dane %>% filter(YEAR < 2000)
liczba_zwyciestw <- dane_przed_2000 %>%
  group_by(WINNER_NATIONALITY) %>%
  summarize(count = n())
top_7 <- liczba_zwyciestw %>%
  arrange(desc(count)) %>%
  head(7)
inne <- liczba_zwyciestw %>%
  filter(!(WINNER_NATIONALITY %in% top_7$WINNER_NATIONALITY)) %>%
  summarise(WINNER_NATIONALITY = "Inne", count = sum(count))
dane_do_wykresu <- bind_rows(top_7, inne)
wykres_kolowy <- ggplot(dane_do_wykresu, aes(x = "", y = count, fill = WINNER_NATIONALITY)) +
  geom_bar(stat = "identity", width = 1, color = "white") +
  coord_polar("y") +
  theme_void() +
  labs(title = "Narodowości zwycięzców przed rokiem 2000") +
  geom_text(size = 3, aes(label = paste0(round(count / sum(count) * 100, 1), "%")), position = position_stack(vjust = 0.5)) +
  scale_fill_manual(values = kolory_narodowosci)+
  theme(legend.position = "right", legend.text = element_text(size = 8), legend.title = element_blank())

dane_po_2000 <- dane %>% filter(YEAR >= 2000)
liczba_zwyciestw1 <- dane_po_2000 %>%
  group_by(WINNER_NATIONALITY) %>%
  summarize(count = n())
top_7a <- liczba_zwyciestw1 %>%
  arrange(desc(count)) %>%
  head(7)
inne1 <- liczba_zwyciestw1 %>%
  filter(!(WINNER_NATIONALITY %in% top_7a$WINNER_NATIONALITY)) %>%
  summarise(WINNER_NATIONALITY = "Inne", count = sum(count))
dane_do_wykresu1 <- bind_rows(top_7a, inne1)

wykres_kolowy1 <- ggplot(dane_do_wykresu1, aes(x = "", y = count, fill = WINNER_NATIONALITY)) +
  geom_bar(stat = "identity", width = 1, color = "white") +
  coord_polar("y") +
  theme_void() +
  labs(title = "Narodowości zwycięzców po roku 2000") +
  geom_text(size = 3, aes(label = paste0(round(count / sum(count) * 100, 1), "%")), position = position_stack(vjust = 0.5)) +
  scale_fill_manual(values = kolory_narodowosci)+
  theme(legend.position = "right", legend.text = element_text(size = 8), legend.title = element_blank())
wykres_kolowy
wykres_kolowy1
```

Z wykresów możemy odczytać, że procentowy udział narodowości zwycięzców przed rokiem 2000 różni się od procentowego udziału narodowości zwycięzców po roku 2000. Główną przyczyną tej zmiany jest dominacja trzech zawodników - Djokovic, Nadal, Federer - w wygrywaniu wielkichszlemów. Przed rokiem 2000 dominowały dwa kraje: USA i Australia, a obecnie dominują: Serbia, Hiszpania i Szwajcaria.

## 6
***Kto oprócz "BIG3" wygrywał jeszcze turnieje wielkoszlemowe od roku 2003 (w tym roku Federer wygrał pierszego szlema)?***
```{r}
dane6 <- dane[dane$YEAR > 2002, ]
dane6 <- subset(dane6, !(WINNER %in% c("Rafael Nadal", "Novak Djokovic", "Roger Federer")))
zwyciestwa <- table(dane6$WINNER)
df <- data.frame(Zawodnik = names(zwyciestwa), Ilosc_Zwyciestw = as.numeric(zwyciestwa))
df$Zawodnik <- reorder(df$Zawodnik, df$Ilosc_Zwyciestw)
ggplot(df, aes(y = Zawodnik, x = Ilosc_Zwyciestw, fill = Zawodnik)) +
  geom_bar(stat = "identity", colour = "black") +
  labs(title = "Liczba zwycięstw w turniejach wielkoszlemowych od 2003 roku (bez Nadala, Djokovica, Federera)",
       y = "Zawodnik",
       x = "Liczba Zwycięstw") +
  theme_minimal()+
  theme(#axis.text.y = element_text(angle = 45, hjust = 1),
          plot.title = element_text(size = 10))
```

Możemy zauważyć, jak bardzo "BIG3" zdominowało męski tenis od 2003 roku. Tylko 17 z 83 rozegranych turniejów zostało wygranych przez zawodnika spoza tej trójki.

## 7 
***Czy istnieje zależność pomiędzy nawierzchnią kortu, a dominującą ręką zwycięzcy?***
```{r}
cramer_v1 <- function(dane7) {
  contingency <- table(dane7$WINNER_LEFT_OR_RIGHT_HANDED)
  cramer_v <- sqrt(chisq.test(contingency)$statistic / sum(contingency) * (min(dim(contingency)) - 1))
  return(cramer_v)
}
for (tournament in unique(dane$TOURNAMENT)) {
  dane7 <- subset(dane, TOURNAMENT == tournament)
  cramer_v <- cramer_v1(dane7)
  cat("Turniej:", tournament, "- Współczynnik V Cramera:", cramer_v, "\n")
}
```

W przypadku turnieju U.S. Open współczynnik V Craméra wynosi 0.4864865, co wskazuje na umiarkowany związek między tym turniejem a preferencjami dotyczącymi dominującej ręki zwycięzcy.
Dla Wimbledonu współczynnik wynosi 0.6164384, co oznacza stosunkowo silny związek między tym turniejem a dominującą ręką zwycięzcy. Może to wynikać z charakterystyki nawierzchni kortów.
W przypadku French Open współczynnik V Craméra wynosi 0.4054054, co wskazuje na umiarkowany związek między turniejem a preferencjami dotyczącymi dominującej ręki zwycięzcy, być może związany z kortami ziemnymi.
Natomiast dla Australian Open współczynnik wynosi 0.7297297, co sugeruje stosunkowo silny związek między tym turniejem a dominującą ręką zwycięzcy.

## 8
***Czy jest jakiś zawodnik, który zdobył Klasyczny Wielki Szlem, czyli wygrał cztery turnieje wielkoszlemowe w jednym sezonie?***
```{r message=FALSE, warning=FALSE}
klasyczny_szlem <- dane %>%
    group_by(WINNER, YEAR) %>%
    filter(n_distinct(TOURNAMENT) == 4) %>%
    summarise()
klasyczny_szlem
```

Możemy zauważyć, że dokonano tego dwukrotnie, a uczynił to ten sam zawodnik - Rod Laver - w latach 1962 i 1969. Jest to ogromne osiągnięcie, którego nikt po 1969 roku nie powtórzył.

## 9
***Ile zarobili zawodnicy "BIG3" w poszczególnych wielkichszlemach za wygrane turnieje?***
```{r message=FALSE, warning=FALSE}
selected_players <- c("Rafael Nadal", "Novak Djokovic", "Roger Federer")
data_filtered <- dane %>% filter(WINNER %in% selected_players)
summary_data <- data_filtered %>%
  group_by(WINNER, TOURNAMENT) %>%
  summarize(TOTAL_PRIZE = sum(WINNER_PRIZE))
    ggplot(summary_data, aes(x = TOURNAMENT, y = TOTAL_PRIZE, fill = WINNER)) +
    geom_bar(stat = "identity", colour = "black", position = "dodge") +
    labs(title = "Zarobki Federera, Nadala i Djokovicia za zwycięzstwa w turniejach wielkoszlemowych",
         x = "Turniej", y = "Zarobki (US (USD), AO(AUD),
FO(EUR), WM(GBP))") +
    facet_wrap(~WINNER, scales = "fixed") +  
    scale_y_continuous(labels = scales::comma, breaks = seq(0, max(summary_data$TOTAL_PRIZE), by = 5000000)) + 
    theme_minimal() +
    theme(axis.text.x = element_text(angle = 45, hjust = 1),
          plot.title = element_text(size = 10))
```

Tenis to dyscyplina sportowa, w której można zdobyć ogromne sumy pieniędzy. Novak Djokovic samymi zwycięstwami w Australii zarobił ponad 25 milionów dolarów australijskich. Jednak tylko nieliczni gracze osiągają takie znaczne kwoty. Jeśli tenisiści nie odnoszą sukcesów w dużych turniejach, nie mogą oczekiwać aż tak wysokich nagród finansowych. 

